【裁判字號】    97,訴,940
【裁判日期】    970417
【裁判案由】    毒品危害防制條例
【裁判全文】
臺灣板橋地方法院刑事判決               97年度訴字第940號
公  訴  人  臺灣板橋地方法院檢察署檢察官
被      告  甲○○
                      9室）
上列被告因違反毒品危害防制條例案件，經檢察官提起公訴（97
年度毒偵字第409 號），被告於本院準備程序進行中，就被訴犯
罪事實為有罪之陳述，本院告知簡式審判程序之旨，並聽取其與
公訴人之意見後，經合議庭裁定由受命法官獨任進行簡式審判程
序審理後，判決如下：
    主  文
甲○○施用第一級毒品，累犯，處有期徒刑伍月，如易科罰金，
以新臺幣壹仟元折算壹日。
扣案之第一級毒品海洛因壹小包（驗餘淨重零點零陸柒伍公克）
，沒收銷燬之；扣案之包裝該海洛因塑膠袋壹只，沒收。
    事  實
一、甲○○前於民國89年間因施用毒品案件，經本院以89年度毒
    聲字第3812號裁定送觀察、勒戒後，認有繼續施用毒品之傾
    向，再經本院以89年度毒聲字第426 號裁定送強制戒治，且
    90年1 月10日停止戒治，且所餘戒治期間付保護管束，嗣於
    90年7 月9 日強制戒治期滿執行完畢，並由臺灣板橋地方法
    院檢察署（下稱板橋地檢署）檢察官以91年度戒毒偵字第13
    7 號為不起訴處分確定；復於94年間因施用毒品案件，經本
    院以94年度訴字第2587號刑事判決處有期徒刑8 月確定，並
    於95年10月27日因縮短刑期期滿執行完畢出監。
二、詎其仍不知悔改，猶於強制戒治執行完畢釋放後5 年內已再
    犯施用毒品案件被依法追訴處罰後，基於施用第一級毒品海
    洛因之犯意，於96年12月23日上午10時許，在其位於臺北縣
    板橋市○○街151 巷119 號之1 （C9室）租屋處，以注射針
    筒注射靜脈之方式，施用海洛因1 次；嗣於同年月25日下午
    1 時30分許，在臺北縣樹林市○○街水源公園旁，遇警盤查
    之際，在偵查犯罪機關知悉其犯罪前，主動向員警坦承其施
    用海洛因犯行而接受裁判，且交出海洛因1 小包（驗餘淨重
    0.0675公克，起訴書誤載為「0.1 公克」）予警察查扣，並
    經警採集其尿液送驗，結果呈海洛因代謝物之嗎啡陽性反應
    ，始查悉上情。
三、案經臺北縣政府警察局板橋分局報告板橋地檢署檢察官偵查
    起訴。
    理  由
壹、程序方面：本件被告甲○○所犯係死刑、無期徒刑、最輕本
    刑3 年以上有期徒刑以外之罪，其於準備程序就前揭被訴事
    實為有罪之陳述，經法官告知簡式審判程序之旨，並聽取其
    與公訴人之意見後，本院認無不得或不宜改依簡式審判程序
    進行之處，爰依刑事訴訟法第273 條之1 第1 項、第284 條
    之1 之規定，由本院合議庭裁定本件由受命法官獨任進行簡
    式審判程序，合先敘明。
貳、實體方面：
一、上開事實，業據被告迭於警詢、偵訊及本院訊問時自白不諱
    ，且被告於前開時間採集之尿液經送驗，結果呈海洛因代謝
    物之嗎啡陽性反應乙節，此有台灣檢驗科技股份有限公司出
    具2008/01/01報告編號CH/2007/C1123 之濫用藥物檢驗報告
    及臺北縣政府警察局板橋分局沙崙派出所偵辦毒品案件被移
    送人姓名及代碼對照表各乙份（詳見偵查卷第16及27頁）在
    卷可稽；且扣案之白粉1 小包經送鑑驗結果認：實稱毛重0.
    2710公克（含1 袋），淨重0.0710公克，取樣0.0035公克，
    餘重.0675 公克，檢出Heroin（海洛因）成分乙節，此有交
    通部民用航空局航空醫務中心97年1 月4 日航藥鑑字第0970
    113 號毒品鑑定書乙份（詳見本院卷第23頁）附卷可證。故
    被告之自白核與事實相符，應堪予採信。是本件事證已臻明
    確，被告犯行洵堪認定，應予依法論科。
二、論罪科刑部分：
(一)、按施用毒品經觀察、勒戒或強制戒治執行完畢釋放後，5 年
    後再施用毒品，應適用毒品危害防制條例第20條第1 、2 項
    之規定，同條例第20條第3 項定有明文。又按於92年7 月9
    日新修正之毒品危害防制條例刪除二犯及三犯之規定，一改
    修法前繁雜之處遇程序，僅將施用毒品者簡化區分為初犯、
    再犯，並認施用毒品者係屬病患性犯人，以觀察、勒戒戒除
    其身癮，並以強制戒治去除其心癮。經觀察、勒戒或強制戒
    治執行完畢釋放後，若係5 年後再犯該條例第10條施用毒品
    罪者，與同條例第20條第1 項、第2 項關於「初犯」之處理
    方式相同，檢察官應先聲請法院裁定令被告入勒戒處所觀察
    、勒戒，並視有無繼續施用毒品傾向，決定應予釋放、為不
    起訴之處分，或應聲請法院裁定令入勒戒處所強制戒治；若
    係5 年內「再犯」同條例第10條施用毒品罪者，依同條例第
    23條第2 項規定，檢察官則應依法追訴。觀諸該條例第20條
    第3 項之修正理由；「觀察、勒戒或強制戒治5 年後再犯者
    ，顯見前所實施之觀察、勒戒或強制戒治已足以遮斷其施用
    毒品之癮，為期自新及協助其戒除毒癮，對此5 年後再犯者
    ，爰明定仍適用初犯之規定，先經觀察、勒戒、強制戒治之
    程序。」及同條例第23條第2 項之修正理由：「為配合簡化
    施用毒品犯之刑事處遇程序，並鑑於經觀察、勒戒或強制戒
    治執行完畢釋放後5 年內再犯者，其再犯率甚高，原據以實
    施之觀察、勒戒及強制戒治既已無法收其實效，自應施以刑
    事處遇。」顯然如施用毒品者係前經觀察、勒戒或強制戒治
    等治療程序執行完畢5 年後，始再施用毒品之「初犯」，因
    前所執行之觀察、勒戒或強制戒治已足收戒除毒癮之效，自
    應重新執行觀察、勒戒或強制戒治等治療程序，並於治療程
    序執行完畢後，由檢察官為不起訴處分，毋庸對之追訴處罰
    ；反之，在「再犯」之情形，因其先前所為治療程序顯未能
    收戒斷毒癮之效，且考量施用毒品者之再犯率偏高，乃簡化
    其刑事處遇程序，而逕予追訴處罰，不再施以治療程序。參
    酌上開立法理由，修正毒品危害防制條例就施用毒品者，祇
    於「初犯及5 年後再犯」二種情形，有其追訴條件之限制，
    即須於初犯經觀察、勒戒或強制戒治釋放後，5 年內均無施
    用毒品之行為，始能認其前所實施之觀察、勒戒或強制戒治
    已足遮斷毒癮，而得於5 年後再犯時，再予適用初犯之規定
    ，重行觀察、勒戒等程序。倘5 年內已經再犯，被依法追訴
    處罰，縱其第三次（或第三次以上）施用毒品之時間在初犯
    釋放5 年以後，即與「5 年後再犯」之情形有別，且因已於
    「5 年內再犯」，顯見其再犯率甚高，原實施觀察、勒戒或
    強制戒治，已無法收其實效，而無5 年戒斷期之存在，自無
    再經觀察、勒戒或強制戒治之必要，應由檢察官逕行起訴，
    始符新法修正之本旨，最高法院95年度臺上字第1071號、95
    年度臺非字第59號判決意旨可資參照。經查，被告前於89年
    間因施用毒品案件，經本院以89年度毒聲字第3812號裁定送
    觀察、勒戒後，認有繼續施用毒品之傾向，再經本院以89年
    度毒聲字第426 號裁定送強制戒治，且90年1 月10日停止戒
    治，且所餘戒治期間付保護管束，嗣於90年7 月9 日強制戒
    治期滿執行完畢，並由板橋地檢署檢察官以91年度戒毒偵字
    第137號為不起訴處分確定；復於94年間因施用毒品案件，
    經本院以94年度訴字第2587號刑事判決處有期徒刑8月確定
    ，並於95年10月27日因縮短刑期期滿執行完畢出監在案，此
    有臺灣高等法院被告前案紀錄表1份在卷可證，是被告於強
    制戒治執行完畢釋放後5年以內已再犯被依法追訴處罰如上
    所述，則揆諸前揭判決意旨，本件檢察官起訴被告施用第一
    級毒品，符合上開規定，合先敘明。
(二)、又按海洛因依毒品危害防制條例第2 條第2 項第1 款之規定
    ，係屬第一級毒品，故核被告所為，係犯毒品危害防制條例
    第10條第1 項之施用第一級毒品罪。又被告持有海洛因係供
    己施用，則其持有之低度行為，為施用毒品之高度行為所吸
    收，不另論罪。再查被告於94年間因施用毒品案件，經本院
    以94年度訴字第2587號刑事判決處有期徒刑8 月確定，並於
    95年10月27日因縮短刑期期滿執行完畢出監在案，已如前述
    ，是其於受有期徒刑執行完畢後5 年內故意再犯有期徒刑以
    上之本罪，為累犯，應依刑法第47條第1 項之規定，加重其
    刑。另查被告於員警尚未知悉其犯罪事實而接受盤查時，其
    主動供出並交出扣案之海洛因1 小包而自首接受裁判乙節，
    業據被告供述明確，爰依刑法第62條前段之規定，減輕其刑
    ，並依法先加後減。
(三)、審酌被告前有多次施用毒品之犯行，仍不知悔悟，故態復萌
    ，再次施用毒品，無視於毒品對於自身健康之戕害及國家對
    於杜絕毒品犯罪之禁令，惟審酌被告犯後坦承犯行，態度尚
    佳，及施用毒品者均具有相當程度之生理成癮性及心理依賴
    性，戒除不易，且犯罪心態與一般刑事犯罪之本質不同，非
    難性較低等一切情狀，量處如主文所示之刑，並諭知易科罰
    金之折算標準，以資懲儆。
(四)、至扣案之海洛因1 小包（驗餘淨重0.0675公克），業經鑑驗
    屬實，已如前述，屬違禁物，不問是否屬於犯人與否，應依
    毒品危害防制條例第18條第1 項前段之規定，併予宣告沒收
    銷燬之。另扣案之包裝該海洛因塑膠袋1 只（詳見偵查卷第
    18 頁 之扣案物品照片1 紙），係被告所有並供其施用毒品
    之用乙節，業據被告供述明確（詳見本院卷第31頁），爰依
    刑法第38條第1 項第2 款之規定，併予諭知沒收。
據上論斷，應依刑事訴訟法第273 條之1 第1 項、第299 條第1
項前段，毒品危害防制條例第10條第1 項、第18條第1 項前段，
刑法第11條前段、第47條第1 項、第62條前段、第71條第1 項、
第41條第1 項前段、第38條第1 項第2 款，判決如主文。
本案經檢察官彭聖斐到庭執行職務。
中    華    民    國    97    年    4    月    17    日
                  刑事第六庭法  官  饒金鳳
以上正本證明與原本無異。
如不服本判決，應於判決送達後10日內，向本院提出上訴書狀，
且上訴書狀應敘述具體理由，而上訴書狀未敘述上訴理由者，應
於上訴期間（即自收受判決書之翌日起算10日）屆滿後20日內補
提理由書。
                            書記官  王春森
中    華    民    國    97    年    4     月    17    日
附錄本案論罪科刑之法律條文：
毒品危害防制條例第10條第1 項：
施用第一級毒品者，處6月以上5年以下有期徒刑。


司法院資訊處製作；財團法人民間司法改革基金會備份。
